【裁判字號】    98,上易,235
【裁判日期】    980319
【裁判案由】    違反公平交易法等
【裁判全文】
臺灣高等法院臺中分院刑事判決         98年度上易字第235號
上  訴  人  臺灣臺中地方法院檢察署檢察官
被      告  丙○○
選任辯護人  江燕鴻  律師
上列上訴人因被告違反公平交易法等案件，不服臺灣臺中地方法
院97年度易字第4228號中華民國98年1月6日第一審判決（起訴案
號：臺灣臺中地方法院檢察署97年度偵字第23354號），提起上
訴，本院判決如下：
    主      文
上訴駁回。
    事實及理由
一、本案經本院審理結果，認第一審判決之理由並無不當，並引
    用之（如附件）。
二、檢察官上訴意旨略為：
  (一)證人庚○○及辛○○於民國97年3月24日，分別擔任長智補
    習班之工讀生及櫃臺人員，對證人丁○○、戊○○、己○○
    等人前來該補習班詢問課程，提及同屬性之柏林補習班時，
    由證人庚○○告知「倒過一次，所以我們有很多學生受害，
    很多人都是在他倒了之後才過來我們這裡」等語。至翌日即
    同年月25日，告訴人甲○○撥打電話佯裝家長詢問課程時，
    證人即長智補習班櫃臺人員辛○○乃再告知「有，柏林有倒
    過一次，他們有就是跑掉過。對」、「對，跑掉，這是去年
    還是前年的事而已」、「這個我不是很清楚耶，他就是捲款
    潛逃，我們自己有學生受害，因為倒掉然後就過來這裡」等
    語。此分別有證人庚○○、辛○○、丁○○、張其馨、己○○與告訴人甲○○分別於偵查及審理中之證述，復有電話錄
    音光碟及譯文附卷可考。又被告於偵查中供稱：補習班主要
    業務由伊負責，櫃臺接待主要由伊處理等語，另證人丁○○
    、戊○○均於審理中證稱：工讀生庚○○陳述上開言論時，
    被告亦在旁附和等語及證人庚○○及辛○○則均證稱：被告
    當時在忙自己的事，並未插話等語。顯見被告身為長智補習
    班之負責人，知悉其所雇用之工讀生庚○○、櫃臺人員辛○○為招攬學生，所陳述之上開言論後，不僅未予制止，反而
    予以默許，任由其等一再散布上開言論，更在一旁附和，可
    證其有散布足以損害他人營業信譽之不實情事之意圖甚明。
  (二)證人即告訴人甲○○於原審審理中證稱：伊成立柏林補習班
    之前，曾經在未立案之「創意補習班」任職，當時創意補習
    班的負責人為陳國良，員工只有伊一人，除了擔任櫃檯外，
    亦兼招生工作；創意補習班後來收起來了，伊才成立柏林補
    習班，並延攬陳國良到柏林補習班授課，而證人庚○○當時
    確實曾在創意補習班上過課；師資不一樣，只有陳國良老師
    是一樣的等語，顯見「創意補習班」與「柏林補習班」之負
    責人及師資均不相同，並非同屬一家補習班。而證人庚○○
    於審理中證稱「（你如何確認創意和柏林是同一家？）負責
    人跟師資都相同。創意的老師有跟我說創意的負責人是甲○○」、「（你是從負責人跟師資雷同而推測它們是同一家？
    ）是」、「（你為何不講是柏林的前身創意倒閉，卻講柏林
    倒閉？）我跟丁○○等人陳述時，沒有講補習班的名字，只
    有說它們之前曾經倒過」等語，足徵證人庚○○僅以自身之
    臆測，推論「創意補習班」，與「柏林補習班」係屬同一補
    習班，並未實際確認過，即恣意發表上述言論。又於證人丁○○、戊○○、己○○等人前往詢問課程，提及柏林補習班
    之情況時，表示「倒過一次，所以我們有很多學生受害，很
    多人都是在他倒了之後才過來我們這裡」等語，不僅未明確
    表明係其自己認為「柏林補習班」之前身為「創意補習班」
    ，曾經倒閉過等情，反而刻意使人誤信「柏林補習班」曾經
    倒閉過。
  (三)被告身為長智補習班之負責人，與「柏林補習班」均係辦理
    工業設計科及視覺傳達設計科招生補習教育為經營項目，對
    於所雇用人員恣意發表上開言論，將足以導致其他競爭對手
    之商譽受損，應知之甚詳，並應復有較一般人為高之注意義
    務，惟仍一再放任所雇用人員庚○○、辛○○任意對前來詢
    問課程之學生或家長，發表上述言論，而未加以制止，並參
    與附和，亦顯見其意在損害「柏林補習班」之營業信譽，而
    增加自己補習班之招生人數。
  (四)證人庚○○、辛○○均曾任職於長智補習班，為被告為員工
    ，與被告朝夕相處，是否會因任職時間不長，及現已離職，
    而無迴護被告之理由，尚非無疑？原審以之採信證人庚○○
    及辛○○之證言，而否定證人丁○○、戊○○、己○○之證
    述，實難令人信服云云。
三、經查：
  (一)原審判決認定本件告訴人所獲悉詆誹柏林補習班之言論，並
    非出自被告丙○○之傳述，亦無證據足以認定被告丙○○有
    授意或指示證人庚○○、辛○○傳述前開言論，且證人庚○○係依親身經歷，基於合理懷疑而傳述；證人辛○○則係在
    電話中被動附和告訴人之說詞而提及，均無損害他人名譽或
    信用之犯意等情，已詳加說明其得心證的理由，核無違誤之
    處。
  (二)檢察官於本院審理中固請求斟酌告訴人代理人具狀請求傳喚
    證人陳國良及行文嶺東科技大學查證陳國良在職期間與證人
    庚○○在校期間，欲證明庚○○於原審所述不實一節，惟原
    審採信證人庚○○於原審審理時證稱：當天丁○○等人來是
    晚上六、七點來，由辛○○接待，主要是辛○○跟他們接洽
    說明，後來他們有問到這方面的補習班還有哪幾家，也提到
    柏林，就問辛○○說柏林補習班你們覺得怎麼樣？因為我在
    柏林補過，辛○○就跟他們講我在柏林補過，可以問我，我
    就說那邊的老師跑掉了，之後就倒閉了等語（見原審97年12
    月23日筆錄第9頁），及證人庚○○所述：丁○○、戊○○
    及古偉庭3人，於97年3月24日共同前往長智補習班洽詢，過
    程中與其等三人對話並提及柏林補習班曾經倒閉1次之人，
    確實非被告丙○○，而係當時長智補習班內之工讀生庚○○
    等語（見原審97年12月23日筆錄第10頁），已詳加說明理由
    ，並據以認定證人庚○○係依親身經歷，基於合理懷疑而傳
    述上情，本案事實已經明確，上揭證據與本案並無關聯性，
    自無調查之必要，附此敘明。
四、按檢察官就被告犯罪事實，應負舉證責任，並指出證明之方
    法。因此，檢察官對於起訴之犯罪事實，應負提出證據及說
    服之實質舉證責任。倘其所提出之證據，不足為被告有罪之
    積極證明，或其指出證明之方法，無從說服法院以形成被告
    有罪之心證，基於無罪推定之原則，自應為被告無罪判決之
    諭知（最高法院92年度台上字第128號判例參照）。綜上所
    述，原審判決就卷內證據調查之結果，而為綜合判斷、取捨
    ，認不足證明被告確有檢察官所指訴之犯行，所為論斷亦無
    違背經驗法則、論理法則，或有其他違背法令之情形。檢察
    官提起上訴仍執陳詞指摘原判決，自不足採為不利於被告之
    認定，且檢察官亦未提出其他積極證據證明被告有何違反公
    平交易法第37條及刑法第313條妨害信用等罪嫌，其上訴為
    無理由，應予駁回。
據上論斷，應依刑事訴訟法第368條、第373條，判決如主文。
本案經檢察官乙○○到庭執行職務。
中    華    民    國    98    年    3     月    19    日
            刑事第七庭    審判長法  官  林  榮  龍
                                法  官  張  惠  立
                                法  官  鄭  永  玉
以上正本證明與原本無異。
不得上訴。
                                書記官    瑞  芳
中    華    民    國    98    年    3     月    19    日


司法院資訊處製作；財團法人民間司法改革基金會備份。
